臺灣臺中地方法院行政訴訟判決
111年度交字第68號
原      告  廖冠瑋  
被      告  臺中市交通事件裁決處
                      設臺中市○○區○○○路00號
代  表  人  黃士哲    住同上
訴訟代理人  黃曉妍律師
上列當事人間交通裁決事件，原告不服被告民國111年2月21日中
市裁字第68-ZGA239877號裁決書，提起行政訴訟，本院判決如下
：
    主  文
原告之訴駁回。
訴訟費用新臺幣參佰元由原告負擔。
    事實及理由
一、程序事項：
　　按行政訴訟法第237條之7規定，交通裁決事件之裁判，得不
    經言詞辯論為之。本件屬交通裁決事件，依兩造所述各節及
    卷內資料其事證已臻明確，本院認無經言詞辯論之必要，爰
    不經言詞辯論而為判決。
二、事實概要：
　　原告所有號牌AQD-2861號自用小客車(下稱系爭車輛）於民
    國110年10月26日9時14分許，行經國道3號北向175公里處，
    因「行駛高速公路未依規定行駛車道者-小型車未以規定之
    最高速度行駛內側車道，速限110公里，行速97公里」之違
    規行為，經內政部警政署國道公路警察局第七公路警察大隊
    （下稱舉發機關）員警認定原告違反道路交通管理處罰條例
    第33條第1項第3款，遂逕行對車主即原告掣開第ZGA239877
    號舉發違反道路交通管理事件通知單。被告續於111年2月21
    日以中市裁字第68-ZGA239877號裁決書（下稱原處分），依
    道路交通管理處罰條例第33條第1項第3款、第63條第1項第1
    款及「違反道路交通管理事件統一裁罰基準表」之規定，按
    期限內到案之基準，裁處原告第1階段罰鍰新臺幣（下同）3
    ,000元，並記違規點數1點。　　
三、原告主張略以：
　　原告幾乎每天都開高速公路，不可能開低於110公里。本車
    有定速功能，本人都有定速功能110-115公里。本車行駛內
    側車道，已超越8台車，所以並無違規。橋上測速跟平面道
    路的測速差距不可能無誤差。測速器使用久也會有誤差，警
    察使用測速器不可能百分百。為何跟第二台至第八台時速無
    關？請問第二至第八台時速為多少公里等語。並聲明：原處
    分撤銷。
四、被告答辯略以：
    原告陳稱系爭車輛具有定速功能，時速不可能低於110公里
    ，又稱舉發機關雷射測速儀器有誤差，惟原告對此未能提出
    佐證，證明系爭車輛於違規時點、路段時速符合速限規定；
    亦未能反證推翻雷射測速儀器有不合格之情，僅泛泛指稱，
    故原告主張尚不足採。況查當時路況正常，無壅塞情事，系
    爭車輛並無超車之行為，員警以該雷射測速儀測得系爭車輛
    以每小時97公里的速度行駛，原告主張自屬無理由等語。並
    聲明：原告之訴駁回。
五、本院之判斷：
(一)按「（第1項）汽車行駛高速公路及快速公路，其車道之使
    用，除因交通事故及道路施工依臨時或可移動標誌指示或交
    通勤務警察指揮外，應依設置之交通標誌、標線或號誌之規
    定，無設置者，應依下列規定︰一、在高速公路最高速限每
    小時90公里以上之路段，行駛速率低於每小時80公里之較慢
    速小型車，或在快速公路最高速限每小時80公里以上之路段
    ，行駛速率低於每小時70公里之較慢速小型車，應行駛於外
    側車道，並得暫時利用緊臨外側車道之車道超越前車。三、
    內側車道為超車道。但小型車於不堵塞行車之狀況下，得以
    該路段容許之最高速限行駛於內側車道。（第2項）在交通
    壅塞時，小型車得不受前項第1款及第3款之限制。」、「汽
    車行駛於高速公路、快速公路或設站管制之道路，不遵使用
    限制、禁止、行車管制及管理事項之管制規則而有下列行為
    者，處汽車駕駛人新臺幣3千元以上6千元以下罰鍰：三、未
    依規定行駛車道。」、「汽車駕駛人有下列各款所列條款之
    一者，除依原條款處罰鍰外，並予記點一、有第33條第1項…
    …情形之一者，各記違規點數1點。」，高速公路及快速公路
    交通管制規則第8條第1項第1款、第3款、第2項、道路交通
    管理處罰條例第33條第1項第3款、第63條第1項第1款分別定
    有明文。又依違反道路交通管理事件統一裁罰基準表之規定
    ，行駛高、快速公路未依規定行駛車道者－小型車未以規定
    之最高速度行駛內側車道，期限內繳納罰鍰或到案聽候裁決
    者，統一裁罰基準3,000元，應記違規點數1點。
(二)經本院勘驗調查舉發機關提供之採證光碟，製成勘驗筆錄附
    卷為證（見本院卷第95頁），勘驗結果為：攝影機畫面時間
    2021.10.26AM 9：14：22時至9：14：43時拍攝國道3號北向
    175公里路況，當時車流正常，並無交通壅塞情形，系爭車
    輛單獨行駛於內側車道，前方無其他車輛，亦無其他車道車
    輛有變換車道至內側車道或超車系爭車輛。
(三)又觀諸本件測速採證相片（見本院卷第59頁反面頁）顯示，
    日期：10/26/2021、時間：09：14：30、手動：後車牌、地
    點：國道3 號北向175 公里、員警編號：7125、姓名：國道
    第七公路警察大隊大甲分隊、速限：110km/h 、速度97km/h
    、測距：255.2公尺、序號：TC007093、證號：J0GB0000000
    ，受測車輛即為系爭車輛（車牌號碼000-0000號）無誤。又
    本件舉發員警所用之雷射測速儀（廠牌為LTI 、型號為TruC
    AM、器號為TC007093、檢定合格單號碼為J0GB0000000）業
    於110年4 月21日檢定合格，有效期限至111 年4 月30日止
    。上開資料與測速採證相片所示：「序號：TC007093、證號
    ：J0GB0000000 」互核相符，有經濟部標準檢驗局委託財團
    法人工業技術研究院雷射測速儀檢定合格證書（見本院卷第
    55頁）在卷可按。而雷射測速儀器已列為法定度量衡器之測
    速設備裝置，衡諸度量衡法第5 條、度量衡器檢定檢查辦法
    第3 條第1 項第6 款及第17條第1 項之規定，與大眾有關之
    公務檢測儀器，既經由國家專責機關檢定合格後加以使用，
    自能昭得公信，是於本件舉發違規時（即110年10月26日）
    ，舉發員警所用之雷射測速儀尚在檢定合格有效期限內，其
    準確性及正確性應值信賴。據此，舉發員警於上開時、地測
    得原告所有系爭車輛之行車速度為97km/h之證據資料，在有
    相反證據出現前，應認並無違誤。　　
(四)雖原告本車幾乎每天都開高速公路，不可能開低於110公里
    ，也已超越8台車云云，惟依上開說明，原告所有系爭車輛
    既於上開時、地行駛於內側車道，本應按該路段容許之最高
    速限即110公里/ 小時行駛於內側車道，且由上開勘驗結果
    ，當時高速公路路況正常未阻塞，系爭車輛前方無其他車輛
    阻擋，然系爭車輛並無超車之事實，則系爭車輛僅以行車速
    度97km/h行駛於該路段之內側車道，已足影響他車利用內側
    車道作為超車使用，進而影響保持高速公路內側車道之交通
    安全及順暢，是原告所有系爭車輛自構成「小型車未以規定
    之最高速度行駛內側車道」之違規行為。
(五)又原告主張，測速器不可能無誤差云云，惟按經濟部標準檢
    驗局「雷射測速儀檢定檢查技術規範」7.1點第3款規定：「
    雷射測速儀之檢定公差如下：（3）速度偵測準確度：不得
    高於實際速度2 km/h或低於實際速度3km/h。」。是本件違
    規超速經實際測得時速97公里，其容許公差值為正2公里及
    負3公里，該規定係經濟部標準檢驗局對於雷射測速科學儀
    器設備檢定及檢查合格與否之技術上事項，即雷射測速儀經
    檢驗結果，在上開容許公差值範圍內者即為合格，非謂經檢
    定合格之雷射測速儀器設備，一定存有誤差值。次按科學儀
    器之偵測，理論上應無誤差值，但因實際操作上使然，仍有
    可能存有誤差現象，惟難謂每次測速均會發生誤差，各次實
    際測得之數值，究竟有所誤差或無誤差值，科學上並無法完
    全精準認定，此為容許公差存在之原理。基此，在超速違規
    之舉發上，舉發機關自不得在實際測得之數值上，加計公差
    之可能最大值，作為超速之最高速率，而為不利行為人之認
    定；亦不容許被舉發人以實際測得數值減去公差之可能最大
    值，為其行車之實際速度，則原告既未舉證證明雷射測速儀
    有何失準，自難單以機器本身存在容許公差即率以推翻經國
    家檢定合格之雷射測速儀所測得之數據。又原告空言質疑測
    速照相機器有測量誤差，然其未提出任何可供本院調查之證
    據，本院自難對原告為有利之認定。是原告所執上開主張，
    尚不足採。
六、綜上所述，原告違規事證明確，被告依法所為原處分並無違
    誤，原告訴請撤銷，為無理由，應予駁回。本件事證已臻明
    確，兩造其餘主張及陳述，經核於判決結果不生影響，爰不
    逐一論列，附此敘明。
七、本件第一審裁判費為300元，應由原告負擔，爰確定第一審
    訴訟費用額如主文第2項所示。
據上論結，本件原告之訴為無理由，依行政訴訟法第237條之7、
第98條第1項前段、第237條之8第1項，判決如主文。
中　　華　　民　　國　 111　　年　　8　　月　　17　　日
　　　　　　　　　行政訴訟庭　法　官   吳俊螢
上為正本係照原本作成。
如不服本判決，應於送達後20日內，向本院提出上訴狀，其未表
明上訴理由者，應於提出上訴後20日內向本院補提理由書（均須
按他造人數附繕本）。上訴理由應表明關於原判決所違背之法令
及其具體內容，或依訴訟資料可認為原判決有違背法令之具體事
實。
中　　華　　民　　國　　111 　年　　8 　　月　　17　　日
                              書記官   王素珍